【裁判字號】    97,訴,2609
【裁判日期】    971006
【裁判案由】    違反毒品危害防制條例
【裁判全文】
臺灣彰化地方法院刑事判決              97年度訴字第2609號
公  訴  人  臺灣彰化地方法院檢察署檢察官
被      告  甲○○
                    （現於臺灣雲林第二監獄執行中）
上列被告因違反毒品危害防制條例案件，經檢察官提起公訴（97
年度毒偵字第2820、3148、3280號），本院以簡式審判程序判決
如下：
    主    文
甲○○施用第一級毒品，累犯，處有期徒刑玖月；又施用第二級
毒品，累犯，處有期徒刑伍月；又施用第一級毒品，累犯，處有
期徒刑玖月；又施用第一級毒品，累犯，處有期徒刑玖月，扣案
之第一級毒品海洛因壹包（驗餘淨重零點陸零陸零公克）沒收銷
燬之；又施用第二級毒品，累犯，處有期徒刑伍月，扣案之第二
級毒品甲基安非他命壹包（毛重零點玖公克）沒收銷燬之。應執
行有期徒刑貳年陸月，扣案之第一級毒品海洛因壹包（驗餘淨重
零點陸零陸零公克）及第二級毒品甲基安非他命壹包（毛重零點
玖公克）均沒收銷燬之。
    犯罪事實
一、甲○○前於民國90年間因施用毒品案件，經依法院裁定送
    入觀察勒戒處所觀察勒戒後，經評定認有繼續施用毒品傾向
    ，再依法院裁定送入戒治處所施以強制戒治，於91年3月7日
    期滿執行完畢，並由臺灣彰化地方法院檢察署檢察官以91年
    度戒毒偵字第289號為不起訴處分確定。91年間因施用毒
    品案件，分別經本院以91年度訴字第1023號、92年度易字第
    232號判決判處有期徒刑1年8月、1年確定，並經本院以93年
    度聲字第132號裁定應執行有期徒刑2年6月確定，於95年5月
    9日假釋期滿未經撤銷視為執行完畢。96年間因施用毒品
    案件，分別經本院以96年度訴字第2329號判決判處有期徒刑
    10月、10月，應執行有期徒刑1年6月確定；及97年度訴字第
    78號判決判處有期徒刑10月確定；及97年度訴字第2123號判
    決判處有期徒刑9月、5月，應執行有期徒刑1年。詎猶不知
    悔改，（一）分別基於施用第一、二級毒品之犯意，於97年
    5月12日中午12時許，在彰化縣員林鎮○○○路263號住處內
    ，先以將第一級毒品海洛因摻水再以注射針筒注射身體血管
    之方式，施用第一級毒品海洛因1次。再以將第二級毒品甲
    基安非他命置於玻璃球內以火燒烤後吸其煙氣之方式，施用
    第二級毒品甲基安非他命1次。嗣於97年5月14日下午1時30
    分許，在彰化縣北斗鎮○○路與光復路口，因形跡可疑，為
    警攔檢盤查並發現其手臂上有注射針孔痕跡，經警採其尿液
    送驗結果，呈現海洛因代謝物之可待因、嗎啡陽性反應及呈
    現甲基安非他命代謝物之甲基安非他命及安非他命陽性反應
    ，而查悉上情。（二）另基於施用第一級毒品之犯意，於97
    年7月14日下午5時許，在臺中工業區某公園廁所內，以將第
    一級毒品海洛因摻水再以注射針筒注射身體血管之方式，施
    用第一級毒品海洛因1次。嗣於97年7月16日晚間7時許，在
    彰化縣員林鎮○○路○段146巷口，因形跡可疑，為警攔檢盤
    查並發現其手臂上有注射針孔痕跡，經警採其尿液送驗結果
    ，呈現海洛因代謝物之可待因、嗎啡陽性反應，而查悉上情
    。（三）另分別基於施用第一、二級毒品之犯意，於97 年7
    月26日晚間9時許，在前開住處內，先以將第一級毒品海洛
    因摻水再以注射針筒注射身體血管之方式，施用第一級毒品
    海洛因1次。再以將第二級毒品甲基安非他命置於玻璃球內
    以火燒烤後吸其煙氣之方式，施用第二級毒品甲基安非他命
    1 次。嗣於97年7月26日晚間11時10分許，在彰化縣員林鎮
    ○○路○段146巷17號前，為警盤查並當場扣得其所有供己施
    用之第一級毒品海洛因1包（驗餘淨重0.6060公克）及第二
    級毒品甲基安非他命1包（毛重0.9公克），而查悉上情。
二、案經彰化縣警察局員林分局、北斗分局報告臺灣彰化地方法
    院檢察署檢察官偵查起訴。
    理  由
一、本件被告甲○○所犯係死刑、無期徒刑、最輕本刑為三年以
    上有期徒刑以外之罪，其於準備程序中就被訴事實為有罪之
    陳述，經告知被告簡式審判程序之旨，並聽取公訴人及被告
    之意見後，本院合議庭認為適宜而裁定由受命法官獨任進行
    簡式審判程序，合先敘明。
二、訊據被告甲○○對於上揭犯罪事實坦承不諱，且被告於上揭
    時地為警查獲後，分別經警採集其尿液送驗結果，確呈現海
    洛因代謝物之可待因、嗎啡陽性反應及呈甲基安非他命代謝
    物之甲基安非他命及安非他命陽性反應，此有詮昕科技股份
    有限公司出具之濫用藥物尿液檢驗報告及尿液代號與真實姓
    名對照認證單各3份在卷可稽，又扣案之白色粉末2包經檢驗
    分別含有第一級毒品海洛因及第二級毒品甲基安非他命成份
    ，亦有行政院衛生署草屯療養院鑑定書1份及彰化縣警察局
    員林分局查獲涉嫌毒品危害防制條例毒品初步檢驗報告單2
    份附卷可憑。此外，復有上揭扣案之第一級毒品海洛因1包
    及第二級毒品甲基安非他命1包可資佐證，足認被告自白與
    事實相符，堪可採信。又被告前於90年間因施用毒品案件
    ，經依法院裁定送入觀察勒戒處所觀察勒戒後，經評定認有
    繼續施用毒品傾向，再依法院裁定送入戒治處所施以強制戒
    治，於91年3月7日期滿執行完畢，並由臺灣彰化地方法院檢
    察署檢察官以91年度戒毒偵字第289號為不起訴處分確定。
    91年間因施用毒品案件，分別經本院以91年度訴字第1023
    號、92年度易字第232號判決判處有期徒刑1年8月、1年確定
    ，並經本院以93年度聲字第132號裁定應執行有期徒刑2年6
    月確定，於95年5月9日假釋期滿未經撤銷視為執行完畢。
    96年間因施用毒品案件，分別經本院以96年度訴字第2329號
    判決判處有期徒刑10月、10月，應執行有期徒刑1年6月確定
    ；及97年度訴字第78號判決判處有期徒刑10月確定；及97年
    度訴字第2123號判決判處有期徒刑9月、5月，應執行有期徒
    刑1年等節，有臺灣高等法院被告前案紀錄表1份在卷可憑。
    綜上所述，本案事證明確，被告犯行堪以認定。
三、按施用第一、二級毒品為犯罪行為，毒品危害防制條例第10
    條定有處罰明文。故施用第一、二級毒品者，依前揭規定本
    應科以刑罰。惟基於刑事政策，對合於一定條件之施用者，
    則依同條例第20條、第23條之規定，施以觀察、勒戒及強制
    戒治之保安處分。毒品危害防制條例於92年7月9日修正公布
    ，自93年1月9日施行，其中第20條、第23條將施用毒品之刑
    事處遇程序，區分為「初犯」及「5年內再犯」、「5年後再
    犯」。依其立法理由之說明：「初犯」，經觀察、勒戒或強
    制戒治後，應為不起訴處分或不付審理之裁定；經觀察、勒
    戒或強制戒治執行完畢釋放後，「5年內再犯」者，因其再
    犯率甚高，原實施之觀察、勒戒及強制戒治既已無法收其實
    效，爰依法追訴或裁定交付審理。至於經觀察、勒戒或強制
    戒治執行完畢釋放後，「5年後再犯」者，前所實施之觀察
    、勒戒或強制戒治已足以遮斷其施用毒品之毒癮，為期自新
    及協助其斷除毒癮，仍適用「初犯」規定，先經觀察、勒戒
    或強制戒治之程序。從而依修正後之規定，僅限於「初犯」
    及「5年後再犯」二種情形，始應先經觀察、勒戒或強制戒
    治程序。倘被告於5年內已再犯，經依法追訴處罰，縱其第3
    次（或第3次以上）再度施用毒品之時間，在初犯經觀察、
    勒戒或強制戒治執行完畢釋放5年以後，已不合於「5年後再
    犯」之規定，且因已於「5年內再犯」，顯見其再犯率甚高
    ，原實施觀察、勒戒或強制戒治，已無法收其實效，即應依
    該條例第10條處罰（最高法院95年度第7次刑事庭會議決議
    意旨參照）。查，被告於90年間因施用毒品案件，經依法院
    裁定送入觀察勒戒處所觀察勒戒後，經評定認有繼續施用毒
    品傾向，再依法院裁定送入戒治處所施以強制戒治，於91年
    3月7日期滿執行完畢，5年內復因施用毒品案件，經本院以
    92年度易字第232號判決判處有期徒刑1年確定，有臺灣高等
    法院被告前案紀錄表1份在卷可憑。依據上開說明，被告本
    案犯行自應予以論罪科罰，併此敘明。
四、核被告所為，係犯毒品危害防制條例第10條第1項之施用第
    一級毒品罪及同條例第10條第2項之施用第二級毒品罪。被
    告施用第一級毒品及施用第二級毒品前，持有第一級及第二
    級毒品之低度行為，應分別為其施用之高度行為所吸收，均
    不另論罪。被告所犯上開5罪間，犯意各別，行為互殊，應
    予分論併罰。查，被告前於91年間因施用毒品案件，分別經
    本院以91年度訴字第1023號、92年度易字第232號判決判處
    有期徒刑1年8月、1年確定，並經本院以93年度聲字第132號
    裁定應執行有期徒刑2年6月確定，於95年5月9日假釋期滿未
    經撤銷視為執行完畢，有臺灣高等法院被告前案紀錄表1份
    在卷可稽，其於受有期徒刑執行完畢後5年以內，再故意犯
    本件有期徒刑以上之罪，為累犯，所犯施用第一、二級毒品
    犯行均應依法加重其刑。爰審酌被告前曾因施用毒品案件接
    受觀察勒戒及強制戒治處分，並曾因施用毒品案件，經法院
    先後多次判處罪刑確定，竟無視於毒品對於自身健康之戕害
    及國家對於杜絕毒品犯罪之禁令，猶施用毒品不輟，再為本
    案犯行；被告吸毒係戕害自己身心之行為及被告犯罪後尚能
    坦承施用第一、二級毒品犯行之態度等一切情狀，就其所犯
    上述5罪分別量處如主文所示之刑，並定其應執行之刑。此
    外，扣案之第一級毒品海洛因（驗餘淨重0.6060公克）及第
    二級毒品甲基安非他命（毛重0.9公克），係屬第一、二級
    毒品，應依毒品危害防制條例第18條第1項前段之規定，宣
    告沒收銷燬之。
據上論斷，應依刑事訴訟法第273條之1第1項、第299條第1項前
段，毒品危害防制條例第10條第1項、第2項、第18條第1項前段
，刑法第11條前段、第47條第1項、第51條第5款，判決如主文。
中    華    民    國    97    年    10    月    6     日
                  刑事第五庭    法  官  蔡家瑜
以上正本證明與原本無異。
如不服本判決，應於判決送達後10日內，向本院提出上訴書狀，
上訴書狀應「敘述具體上訴理由」，並按他造當事人之人數附繕
本。「切勿逕送上級法院」。
中    華    民    國    97    年    10    月    6     日
                                書記官  陳秀鳳
附錄論罪科刑法條：
毒品危害防制條例第十條第一項、第二項：
施用第一級毒品者，處六個月以上五年以下有期徒刑。
施用第二級毒品者，處三年以下有期徒刑。


司法院資訊處製作；財團法人民間司法改革基金會備份。
